臺灣高等法院刑事判決
109年度上易字第775號
上  訴  人
即  被  告  陳鴻文


上列上訴人因詐欺案件，不服臺灣桃園地方法院108年度易字第6
04號，中華民國109年1月8日第一審判決（起訴案號：臺灣桃園
地方檢察署107年度偵字第28062、32781號、108年度偵字第2114
號，及併案審理108年度偵字第7447號），提起上訴，本院判決
如下：
    主  文
上訴駁回。
    理  由
一、按提起第二審之上訴，其上訴書狀應敘述具體理由，為第二
    審上訴必備之程式，刑事訴訟法第361 條第2 項之規定甚明
    。倘上訴理由之敘述未合乎具體之要求者，其上訴即屬同法
    第362 條前段所定「上訴不合法律上之程式」，第二審法院
    應依同法第367 條前段之規定，以判決駁回之。至其理由之
    具體與否，屬第二審法院審查範圍，不在第一審法院命補正
    之列，上訴書狀如已敘述理由，無論其具體與否，即無待其
    補提理由書或命補正之問題。此與上訴書狀全未敘述上訴理
    由者，第一審法院依刑事訴訟法第361 條第3 項之規定，應
    定期間先命補正之情形，尚屬有別。又第二審上訴之目的，
    既在於請求撤銷、變更原判決，則所謂「具體理由」，自應
    就原判決如何足以撤銷、如何應予變更之「事實上」或「法
    律上」之具體根據，本於確實之訴訟資料暨原因事實之所出
    ，逐一敘述、記載，必已具體指出原判決事實認定之所憑有
    如何之錯誤（如原判決所採之證據如何不具證據能力，所為
    證明力之判斷如何違背經驗、論理法則等），法律之適用（
    尤其實體法）有如何之違誤，形式上已足以動搖原判決使之
    成為不當或違法而得改判之事由；必要時並應提出有利於己
    之事證，期使第二審法院採納，俾為有利於上訴人之認定，
    始屬合法。上訴理由之敘述，應先合乎具體之要求，始有所
    敘述可取與否之實體審理與判斷之問題。是上訴人之上訴書
    狀雖敘述上訴理由，但僅泛言原判決認定事實錯誤、違背法
    令、量刑失之過重或輕縱等情詞，而未依上揭意旨指出具體
    事由，或形式上雖已指出具體事由，然該等事由縱使屬實，
    亦不足以認為原判決有何不當或違法，或其所陳之事由，與
    訴訟資料所載不相適合，或所指摘原判決之「不當」或「違
    法」根本不存在者，均應認其實質上並未符合具體之要件，
    庶符節制濫行上訴之立法意旨。
二、本件原判決認定上訴人即被告丁○○如其事實欄所載：「丁○○
    可預見將行動電話門號提供他人任意流通、使用，該行動電
    話門號極有可能會被人利用作為犯詐欺取財犯罪之工具，竟
    仍基於縱有人以其行動電話門號實施詐欺取財犯行亦不違背
    其本意之意，分別於民國107 年7 月5 日、同年月6日，在
    臺灣之星電信股份有限公司（下稱臺灣之星）台北松山服務
    中心、桃鶯服務中心以自己名義申辦4G行動電話門號000000
    0000、0000000000、0000000000號（下稱上開3 門號）。其
    後丁○○於107 年7 月16日前之不詳時間，在臺灣地區之某不
    詳地點，同時將上開3 門門號SIM 卡交予真實姓名年籍不詳
    之詐騙集團成年成員使用（無證據證明該集團成員中有未滿
    18歲之人）。迨取得上開3 門門號SIM 卡後，該詐欺集團成
    員即基於共同意圖為自己或第三人不法所有，基於詐欺取財
    之犯意聯絡，利用丁○○提供之上開門號，於附表所示日期，
    分別以附表所示之方式，詐騙戊○○、乙○○、甲○○、丙○○，使
    上開戊○○等人因而陷於錯誤，而受有附表提領/ 匯入金額欄
    所示金額之損害。嗣因戊○○等人受有上開損害，察覺有異後
    ，分別報警處理而循線查知上情。」之幫助詐欺取財犯行，
    判決被告丁○○「幫助犯詐欺取財罪，處有期徒刑4 月，如易
    科罰金，以新台幣（下同）1 千元折算1 日。」。
三、上訴人即被告丁○○不服原審判決，其上訴理由略稱：「
　　被告於偵查及審判中態度均良好，然原判決未依刑法第57條
    規定之情狀，仍判處4 個月，若依刑法第57條之科刑標準，
    原判決顯屬過重，屬情輕法重，罪刑不相當，亦違反比例原
    則，應撤銷原審不當判決，改諭知較輕之刑。」等語。
四、經查：　　
  ㈠按量刑輕重，係屬事實審法院得依職權自由裁量之事項，苟
    其量刑已以行為人之責任為基礎，並斟酌刑法第57條各款所
    列情狀，而未逾越法定刑度或有濫用權限情事，即不得任意
    指為違法，最高法院75年台上字第7033號判例意旨可資參照
    。再按法律上屬於自由裁量之事項，並非概無法律性之拘
    束，自由裁量係於法律一定之外部性界限內（以定執行刑言
    ，即不得違反刑法第51條之規定）使法官具體選擇以為適當
    之處理，因此在裁量時必須符合所適用法規之目的，即須受
    比例原則、公平正義原則等規範，謹守法律秩序之理念，體
    察法律之規範目的，使其結果實質正當，合於自由裁量之內
    部性界限，而定應執行之刑，亦屬自由裁量之範圍，其應受
    此項內部性界限之拘束，要屬當然，最高法院80年台非字第
    476 號判例、96年度台上字第7583號判決意旨足供參考。
  ㈡本件被告丁○○所為，係犯係刑法第30條第1 項前段、刑法
    第339 條第1 項之幫助詐欺取財罪，而刑法第339 條第1 項
    之法定刑為「5 年以下有期徒刑、拘役或科或併科50萬元以
    下罰金」，被告以一行為觸犯數同一罪名之同種想像競合犯
    ，從一重處斷，再依刑法第30條第2 項減輕其刑，且原審已
    審酌「被告將其申辦之上開3 門門號SIM 卡交由不詳人士使
    用，雖未實際參與詐欺取財犯行，惟幫助詐欺集團遂行詐欺
    取財犯罪而予助力，危害社會治安及金融交易安全情節非輕
    ，徒增各告訴人尋求救濟之困難，使犯罪追查趨於複雜；兼
    衡其犯罪之手段、目的、情節、致各告訴人所受損害、及其
    於警智識程度、經濟狀況，被告始終否認犯行」等一切情狀
    始為量刑，復以：「被告於102 年間，因不能安全駕駛致交
    通危險案件，經臺灣新北地方法院以102 年度交簡字第5170
    號判決判處有期徒刑3 月確定，於103 年6 月20日易科罰金
    執行完畢，被告於有期徒刑執行完畢後5 年內，故意再犯本
    件有期徒刑以上之罪，固為累犯，然依司法院大法官釋字第
    775 號解釋意旨，審酌本案與前案之犯罪類型、罪質均非相
    同，尚難遽認被告所為本件犯行有特別惡性，或對刑罰反應
    力薄弱之情，基於罪刑相當原則，不予加重其刑。」等語，
    說明被告雖為累犯，但不依累犯規定加重其刑。原審既已詳
    細記載認定被告犯罪之證據及理由，並已審酌刑法第57條各
    款情狀，並未依累犯規定加重被告之刑，仍僅就本案幫助詐
    欺犯行量處有期徒刑4 月，所量之刑屬低度之刑，係在適法
    範圍內行使其量刑之裁量權，核無違法或不當之情形。
　㈢本院審酌被告之上訴理由，業經原審判決詳論敘明並審酌，
    而本件對被告以一行為觸犯如附表編號1 至4 所示之幫助詐
    欺犯行而從一重論以幫助詐欺罪，及被告雖符合累犯規定但
    不依該規定加重其刑之理由，原審已審酌此節而依刑法第57
    條規定量刑，故原審量處被告有期徒刑4 月，如易科罰金，
    以1 千元折算1 日，已屬低度之刑，確無量刑過重之處，堪
    稱妥適。是被告徒以「原判決量刑過重」之上訴理由不足以
    影響原審判決量刑刑度宣告之本旨，業如前述，且對於原審
    判決究有何具體事由，致判決不當或違法，無一語涉及，顯
    未依據卷內既有訴訟資料或提出新事證，指摘或表明原審判
    決有何採證認事、用法或量刑等足以影響判決本旨之不當或
    違法，或足以影響原判決，構成應撤銷之具體事由（最高法
    院97年度台上字第4345號判決要旨參照），與刑事訴訟法第
    361 條第2 項「上訴書狀應敘述具體理由」之規定不符。揆
    諸上開說明，其上訴不合法律上之程式，應予駁回，並不經
    言詞辯論為之。
據上論斷，應依刑事訴訟法第367 條前段、第372 條，判決如主
文。
中　　華　　民　　國　　109 　年　　4 　　月　　27　　日
　　　　　　　　　刑事第十七庭  審判長法　官  鄭水銓  
　　　　　　　　　　　　　　　　　    法　官  鍾雅蘭
　　　　　　　 　 　　　　　　　　　　法　官  黃雅芬
以上正本證明與原本無異。
不得上訴。
                                      書記官  鄭雅云
中　　華　　民　　國　　109 　年　　4 　　月　　28　　日
附表：　　　　　　　　　　　
編號 告訴人 詐騙時間(民國) 詐騙方式 交付地點/ 匯款時間  提領 /匯入帳戶 提領 / 匯款金（新臺幣） 備註（偵查案號） 1 戊○○ 107年7 月23日下午1時許 詐騙集團成員冒用警察及檢察官之名義，以0000000000門號電話撥打電話與戊○○，佯稱其涉及不法交易，致戊○○陷於錯誤，而依指示交付存摺及提款卡，遭提領帳戶內款項。 桃園市桃園區永安北路98巷附近之機車上 合作金庫帳號000-0000000000000帳戶 中華郵政帳號000-00000000000000 共596000元 107年度偵字第28062號、107年度偵字第32781號、108 年度偵字第2114號 2 乙○○    107 年7 月 16日上午11 時35分    詐騙集團成員冒用 檢察官之名義，以 0000000000門號電 話撥打電話與乙○ ○，佯稱其涉及洗 錢案，致乙○○陷 於錯誤，而依指示 交付存摺及提款卡 ，遭提領帳戶內款 項。            台南市南區金華路1段336巷口附近之機車腳踏墊上 彰化銀行帳號 000-00000000 000000帳戶  共149000元 107年度偵字第28062號、107年度偵字第32781號、108 年度偵字第2114號 3 甲○○ 107 年9 月 15日11時許 詐騙集團成員冒用 中華電信之名義， 先以市話撥打電話 與甲○○，佯稱其 有電話費未繳納， 再轉佯稱偵查隊、 檢察官，表示其涉 及洗錢案，並以檢 察官之名義告知聯 絡方法為手機門號 0000000000，致甲 ○○陷於錯誤，而 依指示交付存摺及 提款卡，遭提領帳 戶內款項。      雲林縣○○市○○里0鄰○○路000 巷0000號告訴人住家外之信箱上 第一銀行帳號 000-00000000 000帳戶       國泰世華帳號 000-00000000 0000        共119000元  107 年度偵字第28062號、107年度偵字第32781號、 108 年度偵字第2114號 4 丙○○ 107 年7 月 20日10時許 詐騙集團成員冒用 中華電信之名義， 以0000000000門號 電話撥打電話與丙 ○○，佯稱其有電 話費未繳納，再轉 佯稱警察、檢察官 ，要求保管其財產 ，致誤，而依指示 匯款至指定帳戶。 107年7月23日下午1 時30分許 、107年7 月24日上午11時42分許 國泰世華銀行 帳號        000-00000000 0000號帳戶  第一銀行帳號 000-00000000 000號帳戶    共240000元   （國泰世華銀行14萬、第一銀行10萬） 108 年度偵字第7447號移送併辦意 旨書。